最高法院刑事判決　　　　　　　　　　　　　　　八十八年度台上字第五七七○號
　　上　訴　人　甲○○
右上訴人因違反毒品危害防制條例等罪案件，不服台灣高等法院台南分院中華民國八
十八年七月八日第二審判決（八十七年度上訴字第一八六一號，起訴案號：台灣雲林
地方法院檢察署八十四年度偵字第二五一六、二七九二、二九三○、二九六八、三○
三○、三三五二號），提起上訴，本院判決如左：
    主  文
上訴駁回。
    理  由
一關於販賣毒品海洛因部分
本件原判決認定上訴人甲○○與鍾志立、李美慧、呂鴻森及吳金德共同意圖營利，並
基於概括之犯意，自民國八十三年年初某日起，至八十四年六月二十一日止，在雲林
縣麥寮鄉雷厝村雷厝一四三號上訴人住處，利用上訴人所租用000－000000
號電話對外聯絡交易毒品海洛因，先後在該處等地販賣毒品海洛因予林道山十八次（
其中林道山向鍾志立、李美慧夫婦購買十次，一次一包，每包新台幣（下同）七千元
，向上訴人購買五次，每包一萬元，每次三包者一次，二包者一次，一包者三次，向
呂鴻森購買者三次，每次一包，每包七千元），販賣予陳國松十三次（向上訴人購買
十次，每包三千元者一次，每次一包，二千元者九次每次一包，其中一次於八十四年
初，陳國松託吳金德傳話給上訴人要購買海洛因，並將購買海洛因之價款交付吳金德
轉交予上訴人，嗣由上訴人交付海洛因予吳金德轉交予陳國松，向呂鴻森購買三次每
次一包，每包三千元），販賣予林昌十次（向上訴人購買十次，其中有六、七次因上
訴人不在，由呂鴻森交付海洛因，每包五千元者八次，每次一包，一萬元者二次，每
次一包），販賣予廖欲盛二次（向鍾志立購買，每次一包，每包三千元），販賣予林
忠信二次（向上訴人購買，每包八萬元者一次，每次一包，十二萬元者一次，每次一
包），販賣予許民意、許竣祥（向上訴人購買一次，一包一萬元），販賣予林翰稜二
次（向上訴人購買，每次一包，每包五千元），販賣予許育智三次（向上訴人購買，
每次一包，每包十萬元），販賣予林當卿三次（向李美慧買一次，一包五千元，向呂
鴻森買二次，一次一包五千元，另一次一包三千元），總計全部販賣所得為八十萬元
，經警於八十四年六月二十一日十時十分許，在雲林縣麥寮鄉雷厝村雷厝一四三號查
獲，扣有如附表編號１至４所示之毒品海洛因，及編號５所示販毒帳冊二張等情。係
以上開事實，業據證人林道山、陳國松、林昌、廖欲盛、林忠信、許民意、林翰稜、
許育智、林當卿分別於偵查及一審法院供證無訛，核與共同正犯呂鴻森、鍾志立所供
情節相符。且上訴人亦承認曾販賣毒品海洛因予林道山、林昌、陳國松、林翰稜、許
育智之犯行。復有如附表編號１、２、３、４所示毒品海洛因扣案及編號５所示販毒
帳冊附卷足憑。而附表編號１、２、３、４所示之物係毒品海洛因，亦經法務部調查
局鑑驗屬實，有該局檢驗通知書四紙附卷可稽。又台灣雲林地方法院檢察署檢察官曾
就上訴人所租用之000－000000號電話實施通訊監察結果，證實有數名不詳
姓名之人向上訴人及鍾志立、呂鴻森、李美慧購買毒品海洛因，有該通訊監察錄音譯
文在卷足稽。為其所憑之證據及認定之理由。而以上訴人否認部分犯行及證人林忠信
、許民意、林當卿嗣後翻異前供，分屬卸責及迴護上訴人之詞，均不足採信，分別詳
予指駁及說明。上訴人犯行堪以認定。按毒品危害防制條例已於八十七年五月二十日
公布施行，並於同年月二十二日生效，該條例業將海洛因列入第一級毒品管理，並於
該條例第四條第一項規定販賣第一級毒品之處罰，是故上訴人行為後，法律已有變更
，比較新舊法有關販賣海洛因處罰之規定，應以修正前舊法即肅清煙毒條例較有利於
上訴人，依刑法第二條第一項但書規定，自應適用舊法處斷。核上訴人所為係犯肅清
煙毒條例第五條第一項之販賣毒品罪。上訴人與鍾志立、李美慧、呂鴻森、吳金德間
有犯意之聯絡及行為之分擔，為共同正犯。其先後多次販賣行為，時間密接，犯罪構
成要件相同，顯係基於概括犯意為之，為連續犯，以一罪論。因其所犯販賣毒品罪，
法定本刑為死刑或無期徒刑，依法不得加重。又其持有毒品海洛因之低度行為，為販
賣毒品之高度行為所吸收，不另論罪。上訴人與鍾志立等共同販賣毒品海洛因予廖欲
盛部分，雖未據檢察官起訴，惟此部分與上開有罪部分有連續犯裁判上一罪之關係，
基於審判不可分原則，自得一併審判。因而維持第一審此部分判決，適用肅清煙毒條
例第五條第一項、第十二條前段、第十三條第一項、刑法第十一條前段、第二條第一
項但書、第二十八條、第五十六條、第三十七條第一項，審酌上訴人犯罪之動機、目
的、手段及犯罪後態度與所生危害等一切情狀，量處無期徒刑，並依法宣告褫奪公權
終身。扣案如附表編號１至４所示毒品海洛因，應依肅清煙毒條例第十二條前段規定
宣告沒收銷燬之。如編號５所示販毒帳冊二張，為上訴人與鍾志立等共有供販賣毒品
海洛因所用之物；八十萬元為上訴人與鍾志立等共同販賣毒品海洛因所得之財物，均
依同條例第十三條第一項規定沒收。經核於法並無違誤。上訴意旨任意指摘原判決此
部分不當，非有理由，應予駁回。
二關於非法販賣化學合成麻醉藥品部分
按上訴書狀應述上訴之理由，其未述者，得於提起上訴後十日內補提理由書於原
審法院。惟其補提之上訴理由書，如僅就一部分犯罪述上訴理由，則關於他部分犯
罪之上訴，仍具有刑事訴訟法第三百八十二條第一項之情形，應依同法第三百九十五
條後段為駁回之判決。本件上訴人雖於八十八年八月九日補提上訴理由書，但其補提
之理由書，並未述關於被訴非法販賣化學合成麻醉藥品部分之上訴理由，迄今逾期
已久，於本院未判決前仍未提出，依上開說明，此部分上訴自非合法，應予駁回。
據上論結，應依刑事訴訟法第三百九十五條後段、第三百九十六條第一項，判決如主
文。
中      華      民      國    八十八    年      十      月     十四     日
                              最高法院刑事第三庭
                                  審判長法官  陳  錫  奎
                                        法官  洪  清  江
                                        法官  吳  昆  仁
                                        法官  李  伯  道
                                        法官  高  金  枝
      右正本證明與原本無異
                                              書  記  官
中      華      民      國    八十八    年      十      月      十九    日
                                                                        Ｑ
附表：
┌──┬────────┬──────────┬────────────┐
│編號│物   品  名  稱 │數                量│備                考    │
├──┼────────┼──────────┼────────────┤
│ １ │ 海洛因         │淨重三十三點三一公克│呂鴻森、吳金德、鍾志立、│
│    │                │                    │李美慧與甲○○等五人所共│
│    │                │                    │有                      │
├──┼────────┼──────────┼────────────┤
│ ２ │ 海洛因         │淨重八點六公克      │同右                    │
├──┼────────┼──────────┼────────────┤
│ ３ │ 海洛因         │淨重零點一公克      │同右                    │
├──┼────────┼──────────┼────────────┤
│ ４ │ 海洛因         │淨重零點一九公克    │同右                    │
├──┼────────┼──────────┼────────────┤
│ ５ │ 販毒帳冊       │二  張              │同右                    │
